+ Administrador del repositorio
---
title: "Proyecto final módulo 2"
author: "Equipo - 7"
output: html_document
---

# Integrantes:

+ Integrante 1. Rol: Administrador. Reyna Suzuky Pinto González.
+ Integrante 2. Rol: Colaborador 1. Isaac Mejia Montes de Oca.
+ Integrante 3. Rol: Colaborador 2. Sinaí Espinosa Vargas.

```{r}
library(DBI)
library(dbplyr)
library(RSQLite)
library(visdat)

conn <- DBI::dbConnect(RSQLite::SQLite(), "vuelos.db")
```

+ Colaborador 1

```{r}
(tablas <- dbListTables(conn))
(length(tablas))
```

+ Colaborador 2

Para cada tabla de la base de datos, se crea un objeto en R:

```{r}
aerolineas <- dbGetQuery(conn, paste0("SELECT * FROM ",tablas[1]))
aeropuertos <- dbGetQuery(conn, paste0("SELECT * FROM ",tablas[2]))
aviones <- dbGetQuery(conn, paste0("SELECT * FROM ",tablas[3]))
clima <- dbGetQuery(conn, paste0("SELECT * FROM ",tablas[4]))
vuelos <- dbGetQuery(conn, paste0("SELECT * FROM ",tablas[5]))
```

A continuación, se aplicarán las funciones `vis_dat()` y `vis_miss()` a cada tabla de la base de datos.

**Base de datos: `aerolineas`**

```{r}
aerolineas |> vis_dat()
aerolineas |> vis_miss()
```

De acuerdo con la primer gráfica obtenida, podemos observar que el conjunto de datos `aerolineas` contiene 2 variables de tipo caracter. En la segunda gráfica se aprecia que no contienen datos faltantes.

**Base de datos: `aeropuertos`**

```{r}
aeropuertos |> vis_dat()
aeropuertos |> vis_miss()
```

En la primer gráfica, observamos que el conjunto de datos `aeropuertos` contiene 4 variables de tipo caracter y 4 variables de tipo numérico. En ambas gráficas observamos que la variable `tzone` es la única que contiene valores faltantes.

**Base de datos: `aeropuertos`**

```{r}
aviones |> vis_dat()
aviones |> vis_miss()
```

En la primer gráfica, observamos que el conjunto de datos `aviones` contiene 5 variables de tipo caracter y 4 variables de tipo entero. En la segunda gráfica observamos que las variables `year` y `speed` son las únicas que contienen valores faltantes, con un porcentaje del 2% y 99%, respectivamente.

**Base de datos: `clima`**

```{r}
clima |> vis_dat()
clima |> vis_miss()
```

De acuerdo con la primer gráfica, observamos que el conjunto de datos `clima` contiene 1 variable de tipo caracter, 4 variables de tipo entero y 10 variables numéricas. En la segunda gráfica observamos que las variables `temp`, `dewp`, `humid`, `wind_dir`, `wind_speed`, `wind_gust` y `pressure` contienen valores faltantes.

**Base de datos: `vuelos`**

En cuanto al conjunto de datos `vuelos`, se intentaron ejecutar las siguientes sentencias:

```
vuelos |> vis_dat()
vuelos |> vis_miss()
```

... sin embargo, generaron el siguiente error: "! Data exceeds recommended size for visualisation". Por lo tanto, se obtendrá la información de manera manual:

```{r}
# Se obtiene el tipo de dato de las variables
aux <- data.frame()
for(i in 1:ncol(vuelos)){
  aux <- rbind(aux,vuelos[[i]] %>% class())
}

colnames(aux) <- "tipo_dato"
aux %>%
  group_by(tipo_dato) %>% 
  summarise(n = n())
```

Observamos que el conjunto de datos `clima` contiene 4 variables de tipo caracter, 8 variables de tipo entero y 7 variables numéricas. 

```{r}
# Se obtiene el numero de valores faltantes por variable
vuelos %>% is.na() %>% apply(2,sum)
```

Las variables que contienen datos faltantes son: `dep_time`, `dep_delay`, `arr_time`, `arr_delay`, `tailnum` y `air_time`.

5. Administrador del equipo
+ Uso de librería skimr
Desde su máquina crear chunks de código R en el archivo "proyecto_final.Rmd" (que obtuvo del Administrador) que use funciones de la librería {skimr} para obtener un resumen del tipo de variables, resumen de variables numéricas y resumen de variables categóricas para cada uno de los datasets que creo el Colaborador 1. Hacer commit y push del código al repositorio del administrador y revisar los pull requests de los colaboradores 1 y 2.

```{r}
library(skimr)
```

+ dataset 'aerolineas'

```{r}
skim(aerolineas)


```
+ el dataset 'aerolineas' contiene solamente dos variables, ambas de tipo caracter: 'carrier' y 'name'. No hay datos faltantes en ninguna de ellas ni celdas vacías. Cada variables tiene 16 renglones unicos.

```{r}
skim(dplyr:: select(aerolineas, where(is.numeric)))
skim(dplyr:: select(aerolineas, where(is.character)))
```
+ Sabemos que no hay variables numéricas en este dataset


+ Ahora analizamos el dataset 'aeropuertos'

```{r}
skim(aeropuertos)

```

+ Se observa que el dataset 'aeropuertos' contiene 8 columnas, 4 son variables de tipo numérico y 4 de tipo character.


+ Analizamos separando,  solo las numericas o solo las categóricas usando select()


```{r}
skim(dplyr:: select(aeropuertos, where(is.numeric)))
skim(dplyr:: select(aeropuertos, where(is.character)))
```


+ Se observa que no hay datos faltantes en ninguna variable, escepto en tzone que registra 3 n_missing values. 


+ Analizamos ahora el dataset 'aviones'

```{r}
skim(aviones)

```

+ La salida muestra que este dataset contiene 9 columnas, 5 son variables tipo character y 4 tipo numerico. Del grupo de variables numéricas hay dos con datos faltantes, speed que tiene 3299 y year con 70. Las variables categóricas no tienen missing data.



+ Ahora analizamos el dataset 'clima'

```{r}
skim(clima)

```
+ En el dataset clima, se observan 15 columnas, solo una tipo character ('origin'). De las variables numericas solamente 4 no tienen datos faltantes: year, month, day, hour.


+ Ahora analizamos el dataset 'vuelos'

```{r}
skim(vuelos)

```
+ El dataset 'vuelos' contiene 19 columnas, la mayoría de ellas son variables numéricas y solamente 4 son tipo character. Se observa que contienen 336776 renglones.De las variables character, solamente 'tailnum' tiene datos faltantes.
+ En el grupo de las variables numéricas, dep_time, dep_delay, arr_time y arr_delay tienen datos faltantes.
skim(aeropuertos)
skim(aviones)
skim(clima)
skim(vuelos)


+ Segunda parte
+ Subsección 1: Vuelos de NYC



+ Aqui falta colocar esta sección..........................................................


+ Subsección 2: Calidad del café
+ Se usará el conjunto de datos de encuesta de café

+ Instalar paqueteria
```{r}
library(dplyr)
library(stringr)
library(tidyr)
library(ggplot2)
library(inspectdf)
```



+ Primero cargar la db 'coffee_ratings.csv'
```{r}

datos <- readr::read_csv("coffee_ratings.csv")

```

+ Visualizamos la db recién cargada
```{r}
datos|> head(n=10)
```

+ Actividad 0: Realice un análisis de valores faltantes del objeto datos
+ Interpretación: Se observa que 9 de las 43 variables de esta db contienen datos faltantes, estas son: owner, country_of_origin, farm_name, lot_number, mill, ico_number, company, altitude y region. De un total de 1339 renglones, la variable lot_number tiene faltantes en 1063, es decir, esta variable tiene missings en el 80% de las celdas.
```{r}
datos|> skim()
```


+ Actividad 1: Crear una columna llamada color2 que se base en los valores de la columna color, que asigne el valor NA si color == NA, "#00FF66" si color == 'Green', "#CCEBC5" si color == 'Bluish-green' y "#BFFFFF" si color == 'Blue-green'

```{r}
datos<- datos |> 
  dplyr:: mutate (color2 = case_when(
  color =="NA" ~ "NA",
  color == "Green"  ~ "#00FF66",
  color == "Bluish-green" ~ "#CCEBC5",
  color == "Blue-green" ~ "#BFFFFF",
    TRUE ~ color,
    ))

datos$color2
```


+ Actividad 2: Crear una columna llamada bag_weight2 que se base en los valores de la columna bag_weight, que sólo contenga el valor numérico de ésta. Es decir, bag_weight2 debe ser numérica. ¿Cuántas observaciones llevaron a ambigüedad para crear esta nueva columna?

```{r}
datos <- datos %>%
  mutate(bag_weight2 = str_extract(bag_weight, "[0-9.]+") %>% as.numeric())

head(datos$bag_weight2, n=100) #visualizamos la nueva columna
class(datos$bag_weight2)  #verificamos que la variable sea numérica

```

+ Actividad 3: Crear dos columnas llamadas method1 y method2 que se basen en los valores de la columna processing_method, dividiendo en dos partes los valores dicha columna. ¿Cuántas observaciones llevaron a ambigüedad para crear esta nueva columna?

+ Se encontraron 26 renglones con NA lo que generó problemas/ambigüedad para crear las nuevas columnas

```{r}
datos<- datos %>%   #asignando el resultado de las dos nuevas columnas de nuevo a datos
  tidyr::separate(col = processing_method, into = c("method1", "method2"), sep = "/")

```


+ Actividad 4: Crear tres columnas llamadas expiration_day, expiration_month y expiration_year que se basen en los valores de la columna expiration. ¿Cuántas observaciones llevaron a ambigüedad para crear estas nuevas columnas?

```{r}
class (datos$expiration)
```



+ Primero limpiaremos las fechas y las convertimos a formato date con as.Date()


```{r}

datos <- datos %>%
  mutate(
    expiration = str_remove(expiration, "(st|nd|rd|th)"),  
    expiration = parse_date_time(expiration, orders = "B d, Y", locale = "C"),
    expiration = as.Date(expiration)
  )

class(datos$expiration)                                                
```

+ En la salida vemos que hay 118 renglones que no pudieron ser convertidos a date y con unique() verificamos que son NAs y lo confirmamos con inspect_na()
```{r}
inspect_na(datos)
```


+ Ahora si, extraemos el dia, mes y año y lo asignamos a nuevas columnas.

```{r}
#genera 3 nuevas columnas con el mes, dia y año
 datos <- datos %>%
   mutate(expiration_month = lubridate::month(`expiration`),
         expiration_day = lubridate::day(`expiration`),
         expiration_year = lubridate::year(`expiration`))


```

+ Visualizamos las tres columnas nuevas
```{r}
head(datos, n=3)

```

Actividad 5: Crear dos columnas llamadas harvest_mes y harvest_anio que se basen en los valores de la columna harvest_year, dividiendo en dos partes los valores dicha columna. ¿Cuántas observaciones llevaron a ambigüedad para crear esta nueva columna?
*Corregir, no funcioa*

```{r}
class(datos$harvest_year)

```
+ Enseguida observamos que hay muchisimo desorden en la estructura de las entradas de la variable 'harvest_year'

```{r}
head(datos$harvest_year, n=10)
unique(datos$harvest_year)
```


+ Convertir primero a formato date con as.Date

```{r}
datos <- datos %>%
  mutate(
    harvest_date = as.Date(paste("01", harvest_year), format = "%d %B %Y"),
    harvest_mes = month(harvest_date, label = TRUE, abbr = FALSE),  
    harvest_anio = year(harvest_date)                               
  ) 

head(datos, n=10)

```



```{r}
inspect_na(datos)

```

+ Extraer el mes y año en dos nuevas columnas
```{r}
#genera 2 nuevas columnas con el mes y año
  mutate(harvest_mes = lubridate::month(`harvest_year2`),
         harvest_anio = lubridate::year(`harvest_year2`))
```


Actividad 6: Elabore una visualización con {ggplot2} que identifique alguna relación entre las columnas total_cup_points, acidity y color2 de tal forma que se puedan identificar los colores de la variable color2. Es decir, debemos ver los colores, "#00FF66", "#CCEBC5" y "#BFFFFF".

```{r}
ggplot(data=datos) +
  geom_point(aes(x=total_cup_points, y=acidity, color=color2)) +
labs(title = "Relación entre 'total_cup_points' y  'acidity'", x = "Total Cup Points", y = "Acidity") +
theme_classic()



#si se desea guardar con alta resolución correr estas lineas
ggsave("grafico6_600dpi.png", 
       plot = last_plot(), 
       width = 8, height = 6, 
       units = "in", 
       dpi = 600)
```
+ El gráfico de dispersión muestra que ambas variables están correlacionadas de forma directa, ya que la nube de puntos tiene pendiente positiva. Sin embargo, también se observa un punto rojo bastante alejado de la nube, lo que podría ser un outlier.



+ Actividad 7: Elabore una visualización de densidad con {ggplot2} de la variable bag_weight2 diferenciando a los valores de species.
+ Interpretación: se observa que el peso (bag_weight2) de la especie 'Arabica' es mucho mayor que el de la especie 'Robusta'
```{r}
ggplot(data = datos) +
  geom_bar(aes(x = species, y = bag_weight2), stat = "identity", width = 0.3) +
  theme_classic()


#si se desea guardar con alta resolución correr estas lineas
ggsave("grafico7_600dpi.png", 
       plot = last_plot(), 
       width = 8, height = 6, 
       units = "in", 
       dpi = 600)

```


+ Actividad 8: Elabore una visualización que relacione el año/mes de expiración con el total_cup_points sólo de los granos mexicanos, brasileños, colombianos y guatemaltecos.

+ Primero creamos un dataset que contiene  solamente los renglones con pais de origen de interés
```{r}
datos_seleccion<- datos |> dplyr::filter(country_of_origin == "Mexico" | country_of_origin == "Brazil" | country_of_origin == "Colombia" | country_of_origin == "Guatemala" )
```

```{r}
ggplot(data=datos_seleccion) +
  geom_point(aes(x= expiration_month, y=total_cup_points))+
  scale_x_continuous(breaks = 1:12) +
  labs(title = "Relación entre 'total_cup_points' y  'expiration_month'", 
       y = "Total Cup Points", y = "expiration_month") +
  theme_classic()

#si se desea guardar con alta resolución correr estas lineas
ggsave("grafico8a_600dpi.png", 
       plot = last_plot(), 
       width = 8, height = 6, 
       units = "in", 
       dpi = 600)

ggplot(data=datos_seleccion) +
  geom_point(aes(x= expiration_year, y=total_cup_points))+
  scale_x_continuous(breaks = 2011:2020) +
    labs(title = "Relación entre 'total_cup_points' y  'expiration_year'", 
       y = "Total Cup Points", y = "expiration_year") +
  theme_classic()


#si se desea guardar con alta resolución correr estas lineas
ggsave("grafico8b_600dpi.png", 
       plot = last_plot(), 
       width = 8, height = 6, 
       units = "in", 
       dpi = 600)

```


Actividad 9: Elabore una visualización con {ggplot2} que relacione el mes de expiración con el altitude_mean_meters, altitude_low_meters y altitude_high_meters sólo de los granos mexicanos, brasileños, colombianos y guatemaltecos de los años de expiración 2016 y 2017.

+ Aplicamos un filtro para año de expiración restringiendo la nueva db a solo 2016 y 2017

```{r}
datos_seleccion2<- datos_seleccion |> 
  dplyr::filter(expiration_year == "2016" | expiration_year == "2017")

```

+ Creamos un solo gráfico dividido en tres partes, donde se muestra las relaciones de interés
```{r}
graf1<- ggplot(data=datos_seleccion2) +
  geom_point(aes(x= expiration_year, y=altitude_mean_meters))+
  scale_x_continuous(breaks = 2016:2017) +
  labs(y = "altitude_mean_meters", y = "expiration_year") +
  theme_classic()

graf2<- ggplot(data=datos_seleccion2) +
  geom_line(aes(x= expiration_year, y=altitude_low_meters))+
  scale_x_continuous(breaks = 2016:2017) +
  labs(y = "altitude_low_meters", y = "expiration_year") +
  theme_classic()

graf3<-ggplot(data=datos_seleccion2) +
  geom_point(aes(x= expiration_year, y=altitude_high_meters))+
  scale_x_continuous(breaks = 2016:2017) +
  labs(y = "altitude_high_meters", y = "expiration_year") +
  theme_classic()

```

```{r}
library(patchwork)

(graf1 | graf2 | graf3)

#si se desea guardar con alta resolución correr estas lineas
ggsave("grafico9_600dpi.png", 
       plot = last_plot(), 
       width = 8, height = 6, 
       units = "in", 
       dpi = 600)
```


+ Actividad 10: Elabore una visualización con {ggplot2} que relacione el aftertaste, acidity, body y species en un mismo canvas.

+ Creamos un solo gráfico de dispersión donde se ubique a acidity y aftertaste en eje x y y, respectivamente. a variable body se diferenciará por el color, y las especies se agruparán en dos paneles.


Importante: Sus visualizaciones deben tener formato suficientemente bueno para publicar en alguna revista.



```{r}
ggplot(datos, aes(x = acidity, y = aftertaste, color = body)) +
  geom_point(size = 3, alpha = 0.7) +
  facet_wrap(~ species) +
  scale_color_gradient(low = "green", high = "red") +
  labs(
    title = "Relación entre Aftertaste, Acidity y Body según Species",
    x = "Acidity",
    y = "Aftertaste",
    color = "Body"
  ) +
  theme_classic()

#si se desea guardar con alta resolución correr estas lineas
ggsave("grafico10_600dpi.png", 
       plot = last_plot(), 
       width = 8, height = 6, 
       units = "in", 
       dpi = 600)

```




+ Sección 3: Analizando letras de canciones
+ AQUI FALTA COLOCAR ESTA SECCIÖN.............................................................

